【裁判字號】    89,簡上,159
【裁判日期】    890927
【裁判案由】    違反公司法
【裁判全文】
臺灣臺北地方法院刑事判決                        八十九年度簡上字第一五九號
    上  訴  人
    即  被  告  丁○○
右列上訴人因違反公司法案件，不服本院台北簡易庭八十八年度北簡字第六七號，中
華民國八十八年十二月三十日第一審刑事簡易判決（檢察官聲請簡易判決處刑案號：
台灣台北地方法院檢察署八十七年度偵字第二六一三二號），提起上訴，本院管轄之
第二審合議庭適用第一審通常程序判決如左：
    主      文
原判決撤銷。
丁○○無罪。
    理      由
一、聲請簡易判決處刑意旨略以：被告丁○○係台北市中山區○○○路○段一三五巷
    三三號一樓集合有限公司（以下稱集合公司）之負責人，明知該公司經主管機關
    登記之營業項目為（一）經營餐廳業務；（二）經營酒店業務（無陪侍）；（三
    ）水果、果汁、汽水、茶、咖啡豆、罐頭賣賣業務及（四）飲料食品菸酒之買賣
    ，竟自民國八十二年九月二十九日開始，在上址經營登記範圍以外之坐檯陪酒業
    務，嗣於八十七年十一月二十六日為台北市政府建設局（以下稱建設局）稽查小
    組查獲，並繼續營業迄今等語，因認被告丁○○涉有違反公司法第十五條第一項
    「公司不得經營登記範圍以外之業務。」規定，而應依同條第三項規定論罪科刑
    之犯行。
二、按犯罪事實應依證據認定之，無證據不得推定其犯罪事實。又不能證明被告犯罪
    者，應諭知無罪之判決，刑事訴訟法第一百五十四條、第三百零一條第一項分別
    定有明文。又事實之認定，應憑證據，如未能發現相當證據，或證據不足以證明
    ，自不能以推測或擬制之方法，為裁判基礎（最高法院四十年台上字第八六號判
    例參照）；且認定犯罪事實所憑之證據，雖不以直接證據為限，間接證據亦包括
    在內，然而無論直接證據或間接證據，其為訴訟上之證明，須於通常一般之人均
    不致有所懷疑，而得確信其為真實之程度者，始得據為有罪之認定，倘其證明尚
    未達到此一程度，而有合理之懷疑存在而無從使事實審法院得有罪之確信時，即
    應由法院為諭知被告無罪之判決（最高法院七十六年台上字第四九八六號判例參
    照）。
三、按公訴人認被告涉有前揭犯行，其所依憑之證據無非係以建設局人員於八十七年
    十一月二十六日至被告擔任負責人之集合公司實施稽查所制作之商業稽查紀錄表
    為據。
四、訊據被告固不否認有自八十四年六月間起至八十八年二月間止擔任集合公司之負
    責人，且集合公司有於八十七年十一月二十六日為建設局人員實施稽查等情，核
    與本院向建設局所函調取得集合公司之設立登記案卷所記載之情形相符，有該公
    司之登記資料附本院卷可稽，並有前述商業稽查紀錄表附卷可稽，惟堅決否認有
    任何違反公司法之犯行，辯稱：我並沒有請任何小姐坐檯，那天建設局的人來照
    相也沒有問清楚相片所顯示之女子是誰就離開了，其實那是客人的太太等語。
五、本院經查：
  （一）如前所述，本件公訴人認被告涉有前開犯行，其所依憑之證據乃建設局實施
        稽查人員於八十七年十一月二十六日至被告擔任負責人之集合公司所制作之
        商業稽查紀錄表，於該紀錄表上雖記載有：．．．查締過程中，自稱為該店
        之數位員工皆服侍客人左右（拍照存證）等字句，惟經本院傳訊實施是次稽
        查並作成上開稽查紀錄之建設局人員甲○○、戊○○於本院八十九年七月二
        十一日調查時到庭，經其二人供稱：（問：如何認定有坐檯？）我們進去稽
        查的時間約有半小時，確實有小姐在坐檯，我們是有問與客人一起消費的小
        姐，問他們是否有坐檯，她們都否認，但依我們的經驗，應該是坐檯沒有錯
        （當日訊問筆錄參照），是由證人甲○○、戊○○上開供述以觀，其二人於
        至集合公司實施稽查時，雖有對與至該公司消費客人旁之小姐詢問是否坐檯
        小姐，惟均遭否認，只不過依「經驗判斷」那些小姐是坐檯小姐，本院按證
        人甲○○、戊○○其二人於前開時間至集合公司實施稽查時所親身經歷、見
        聞之事項乃－在場消費客人旁之女性均否認為坐檯小姐，其二人並未親自經
        歷或耳聞於稽查當時有任何人供稱其為坐檯小姐，則其二人所謂依經驗判斷
        該等否認坐檯小姐之人即為坐檯小姐乙節，應屬其二人個人之意見、推測，
        依刑事訴訟法第一百六十條「證人之個人意見或推測之詞，不得作為證據。
        」規定，其二人之供述及憑其二人之意見、推測所作成之前開稽查紀錄表，
        於本件訴訟上乃因違反前開意見法則之規定而無證據能力，自不得作為任何
        可用於證明被告有無為檢察官所起訴犯行待證事實之證據資料。
  （二）次查證人甲○○、戊○○於實施稽查實所拍攝之相片，該等相片中有三男一
        女，其中二名男子手握麥克風唱歌，另一名男子面對鏡頭，該名女子背對鏡
        頭坐於其中一名唱歌男子隔壁，該張相片於本件訴訟上應僅可以證明於其二
        人實施稽查時，有四人在現場，於卷存證據資料內並無任何有當然由該張相
        片可以推斷、證明該名女子即為所謂之坐檯女子之證據存在，而原審雖傳喚
        當日在現場消費之乙○○、丙○○○夫婦到庭，並對其二人訊問相片中所顯
        示之女子為何人，經其二人供稱是朋友的太太，不過朋友的名字不知道，原
        審並以其二人之供述與常情有違而認定被告之辯解不足採，惟被告或其舉傳
        證人之供述於訴訟上縱委無足採，於訴追人方面仍必須舉出積極足以證明被
        告有罪之證據方足以認定被告犯行，而不得僅以被告之辯解不可採即認定被
        告犯罪（最高法院三十年上字第一八三一號判例參照），是於卷存證據資料
        內既無任何可以證明被告有僱請女子坐檯之積極證據存在，縱被告或其舉傳
        證人於原審之辯解如何不可採信，亦不得以此認定被告之犯行，應併予說明
        。
六、綜上所述，公訴人認被告所涉有之前開犯行，於訴訟上並無任何積極證據足以證
    明，原審不察遽為對被告論罪科刑，自有未洽，被告所提起之本件上訴自屬有理
    由，此外復查無其他積極證據足資證明被告有何公訴人所訴起之前開犯行，既不
    能證明被告犯罪，核諸前揭說明，自應由本院將原審判決撤銷，而為被告無罪之
    諭知。
七、又本件被告並未該當於公司法第十五條第三項規定之構成要件，而應為對其諭知
    無罪之判決，已有如前述，原審本不得適用刑事訴訟法第七編所定之簡易程序對
    其論罪科刑，而應依刑事訴訟法第四百五十二條規定適用通常程序為審判，則本
    院所為上開無罪判決，係依刑事訴訟法第四百五十五條之一第三項規定準用同法
    第三百六十九條第二項規定適用第一審通常程序而為之第一審通常程序判決，檢
    察官自可於收受本判決後十日內向台灣高等法院提起上訴（本院卷附台灣高等法
    院八十四年法律座談會研究結論及法院辦理刑事訴訟簡易程序案件應行注意事項
    第十四點參照），併予指明（至被告就本件判決並無上訴利益，自不得提起上訴
    ）。
據上論斷，應依刑事訴訟法第四百五十五條之一第一項、第三項、第三百六十九條第
一項前段、第二項，第三百零一條第一項，判決如主文。
本案經檢察官丁樹蘭到庭執行職務
中      華      民      國    八十九    年      九      月    二十七    日
                                  臺灣臺北地方法院刑事第三庭
              審判長法  官
                                            法  官
                                            法  官
（得於十日內上訴）


司法院資訊處製作；財團法人民間司法改革基金會備份。
